臺灣彰化地方法院民事裁定
111年度監宣字第226號
聲  請  人  張金如  





相  對  人  張德淵  

關  係  人  張瑋庭  

            張欣如    住○○市○○區○○里○○路000巷00    號   
                               
上列聲請人聲請監護宣告事件，本院裁定如下：          
    主    文
宣告張德淵（男，民國00年0月00日生，身分證統一編號：Z0000
00000號）為受監護宣告之人。
選定張金如（男，民國00年0月00日生，身分證統一編號：Z0000
00000號）為受監護宣告之人之監護人。
指定張瑋庭（女，民國00年0月0日生，身分證統一編號：Z00000
0000號）為會同開具財產清冊之人。
聲請程序費用由受監護宣告之人負擔。
    理    由
一、聲請意旨略以：聲請人張金如為相對人張德淵之長子，於約
    5年前相對人開始出現認知功能退化，經醫診斷為失智症，
    且3年前起認知功能更加退化，並於民國109年6月16日經鑑
    定為中度身心障礙者，現認知功能仍呈現嚴重障礙，致不能
    為意思表示或受意思表示，或不能辨識其意思表示之效果，
    已達受監護宣告之程度，有戶籍謄本、親屬系統表、中華民
    國身心障礙證明影本等件為證。爰聲請准予裁定相對人為受
    監護宣告之人，並請求選定聲請人為相對人之監護人，同時
    指定相對人之長女張瑋庭為會同開具財產清冊之人等語。
二、按「對於因精神障礙或其他心智缺陷，致不能為意思表示或
    受意思表示，或不能辨識其意思表示之效果者，法院得因本
    人、配偶、四親等內之親屬、最近一年有同居事實之其他親
    屬、檢察官、主管機關或社會福利機構之聲請，為監護之宣
    告」、「受監護宣告之人應置監護人」、「法院為監護之宣
    告時，應依職權就配偶、四親等內之親屬、最近一年有同居
    事實之其他親屬、主管機關、社會福利機構或其他適當之人
    選定一人或數人為監護人，並同時指定會同開具財產清冊之
    人」、「法院選定監護人時，應依受監護宣告之人之最佳利
    益，優先考量受監護宣告之人之意見，審酌一切情狀，並注
    意下列事項：一、受監護宣告之人之身心狀態與生活及財產
    狀況。二、受監護宣告之人與其配偶、子女或其他共同生活
    之人間之情感狀況。三、監護人之職業、經歷、意見及其與
    受監護宣告之人之利害關係。四、法人為監護人時，其事業
    之種類與內容，法人及其代表人與受監護宣告之人之利害關
    係」，民法第14條第1項、第1110條、第1111條第1項及第11
    11條之1分別定有明文。
三、經查，聲請人主張之事實，業據其提出中華民國身心障礙證
    明影本、親屬系統表及戶籍謄本等件為據，且經本院在鑑定
    人即衛生福利部彰化醫院（下稱彰化醫院）醫師梁孫源前審
    驗相對人之精神狀況，相對人對於法官點呼有反應，惟對法
    官詢問其姓名、在場聲請人及關係人張瑋庭與其關係為何、
    有無結婚與育有子女、今日到場的目的為何等問題均答非所
    問或無法回答，且無時間、空間感，不知鑑定時自己身處何
    處，對自身年齡、鑑定時為白天或晚上等問題均無法回答，
    有本院訊問筆錄在卷可按。又經本院囑託彰化醫院醫師梁孫
    源鑑定結果，認為相對人患有重度失智症，鑑定時相對人坐
    在椅子上，包著尿布，步態緩慢、不穩，目前日常生活活動
    ，三餐由他人餵食，盥洗沐浴需他人協助，包著尿布，缺少
    主動表達，對問話時常無法適切回應，經濟活動能力有重度
    障礙，無法清楚表達，另於社會性，相對人眼睛可張開，可
    一問一答，但時常答錯、回答不知道或答非所問。另相對人
    之記憶力、定向力、計算能力及理解判斷力均有重度障礙，
    且迷你心智量表（MMSE)得分3分，臨床失智量表（CDR）3分
    ，有重度認知功能障礙。相對人自5年前起認知功能退化，
    就醫診斷為失智症並開始接受治療，3年前起，退化更嚴重
    ，因生活需人照顧而住進田中榮家接受照顧至今，目前認知
    功能及個人功能仍持續退化，三餐需他人餵食，包著尿布，
    盥洗沐浴需他人協助，生活仰賴他人照顧，且相對人因失智
    病程為逐步退化，經治療及養護照顧，仍持續退化，目前達
    重度認知障礙，未來仍可能繼續退化，恢復的可能性很低。
    相對人因重度失智，其表達能力、理解能力及判斷能力皆有
    重度障礙，以致不能管理處分自己的財產，且回復之可能性
    很低，已達不能為意思表示或受意思表示、不能辨識其意思
    表示之效果之程度，可為監護宣告等語，有彰化醫院111年7
    月14日彰醫精字第1110500319號函及成年監護鑑定書在卷可
    稽，堪認相對人因精神障礙或其他心智缺陷，致不能為意思
    表示或受意思表示，亦不能辨識其意思表示之效果。從而，
    本件聲請為有理由，應予准許，爰宣告相對人為受監護宣告
    之人。
四、本件相對人既經監護宣告，揆諸前揭規定，自應為其選定監
    護人及指定會同開具財產清冊之人。又聲請人主張其與相對
    人之其餘子女張瑋庭、張欣如均同意由聲請人擔任相對人之
    監護人，由關係人張瑋庭擔任會同開具財產清冊之人等情，
    有戶籍資料、同意書等件為證。本院審酌聲請人張金如、關
    係人張瑋庭分別為相對人之長子、長女，與相對人關係非常
    密切，由渠等分別擔任相對人之監護人、會同開具財產清冊
    之人，應符合相對人之最佳利益，爰裁定如主文第2、3項所
    示。
五、末依民法第1113條準用同法第1099條、第1099條之1之規定
    ，於監護開始時，監護人張金如對於受監護宣告之人張德淵
    之財產，應會同關係人張瑋庭於2個月內開具財產清冊，並
    陳報法院，於開具完成並陳報法院前，監護人對於受監護宣
    告之人之財產，僅得為管理上必要之行為，併此指明。
六、依家事事件法第164條第2項，裁定如主文。
中　　華　　民　　國　 111　　年　　 7　　月　　29　　日
                  家事法庭    法  官  沙小雯
以上正本係照原本作成。
如對本裁定抗告，須於裁定送達後10日之不變期間內，向本院提
出抗告狀（須附繕本），並繳納抗告費新臺幣1,000元。
中　　華　　民　　國　 111　　年　　 7　　月　　29　　日
                              書記官  項珮欣